【裁判字號】    90,易,446
【裁判日期】    900327
【裁判案由】    違反律師法
【裁判全文】
臺灣高雄地方法院刑事判決                            九十年度易字第四四六號
    公  訴  人  臺灣高雄地方法院檢察署檢察官
    被      告  甲○○
右列被告因違反律師法案件，經檢察官提起公訴（八十九年度偵字第二七五八八號）
，本院判決如左：
    主  文
甲○○連續未取得律師資格，意圖營利而辦理訴訟事件，處有期徒刑陸月；如易科罰
金，以參佰元折算壹日。
    事  實
一、甲○○明知伊未取得律師資格，不得辦理訴訟事件，亦非依法令執行業務，竟仍
    基於意圖營利之概括犯意，自八十六年間起，在其承租之高雄市三民區○○○路
    二號十二樓之一住處，懸掛「情理法律事務所」 (實並無此法律事務所)招牌，
    對外營業，連續以每件收費約新台幣（下同）二千元之代價，為他人撰寫民、刑
    事訴訟書狀，辦理訴訟事件。嗣經警持搜索票於八十九年十月三十日在上址當場
    查獲，並扣得如附件所示之卷宗三十四件、私章十八個、「情理法律事務所甲○
    ○」名片乙盒及空白離婚協議書四十四份。
二、案經臺灣高雄地方法院檢察署檢察官自動檢舉偵查起訴。
    理  由
一、訊據被告甲○○固對於自八十六年起開始辦理土地及婚姻事件，並以約二千元之
    代價為人撰寫民、刑事訴訟書狀，以及扣案證物為其所有等情坦承不諱，惟辯稱
    ：上址係住家而非營業場所，並無所謂「情理法律事務所」，該址平時除鄰居外
    ，一般人無法進出；伊未向任何人自稱係律師，亦無人稱伊律師云云。惟查，辦
    理訴訟事件相關業務並無須以設立特定營業處所為必要，是故上址是否為一般住
    家或法律事務所之營業場所均無礙於其犯行之成立；又被告所犯乃以是否辦理訴
    訟事件之業務為要件，與其是否以律師自稱亦無涉，是其所辯均無足採。被告既
    經自承前揭犯行，復有如附件所示之卷宗三十四件、私章十八個、「情理法律事
    務所甲○○」名片乙盒及空白離婚協議書四十四份扣案為憑，事證明確，被告犯
    行堪以認定，應依法予以論罪科刑。
二、被告甲○○非依法令執行業務，明知伊未取得律師資格，竟仍基於概括犯意，連
    續意圖營利而辦理訴訟事件，核其所為係犯律師法第四十八條之未取得律師資格
    ，意圖營利而辦理訴訟事件罪。其先後多次犯行，時間緊接，所犯構成要件相同
    ，顯係基於概括犯意為之，應依連續犯規定論以一罪，並加重其刑。爰審酌被告
    素行尚可，此有臺灣高雄地方法院檢察署刑案資料查註紀錄表在卷可按；身為習
    法之人，竟仍知法犯法，且執行業務多年；又犯後猶一再飾詞卸責，態度非佳等
    一切情狀，量處如主文所示之刑，並諭知易科罰金之折算標準，以資懲儆。至於
    扣案如附件所示之卷宗三十四件、私章十八個、「情理法律事務所甲○○」名片
    乙盒及空白離婚協議書四十四份等物品，為被告所有供犯罪所用之物，業經被告
    供明在卷，應依法宣告沒收之。
據上論斷，應依刑事訴訟法第二百九十九條第一項前段、律師法第四十八條第一項、
刑法第五十六條、第四十一條第一項、第三十八條第一項第二款、罰金罰鍰提高標準
條例第二條、現行法規所定貨幣單位折算新臺幣條例第二條，判決如主文。
本案經檢察官郭麗娟到庭執行職務。
中      華      民      國      九十      年      三    月    二十七    日
                                      臺灣高雄地方法院刑事第六庭
                                          法  官  張世賢
右正本證明與原本無異。
如不服本判決，應於判決送達後十日內，向本院提出上訴狀。
                             書記官  蔡琬玲
中      華      民      國      九十      年      三    月    二十七    日


司法院資訊處製作；財團法人民間司法改革基金會備份。
